臺灣高等法院臺中分院刑事判決　　　94年度交上易字第1377號
上　訴　人
即　被　告　丙○○
上列上訴人因公共危險等案件，不服臺灣南投地方法院94年度交
易字第58號中華民國94年9月27 日第一審判決（起訴案號：臺灣
南投地方法院檢察署94年度偵字第927號），提起上訴，本院判
決如下：
    主 　 文
原判決關於服用酒類，不能安全駕駛動力交通工具而駕駛部分撤
銷。
丙○○服用酒類，不能安全駕駛動力交通工具而駕駛，處有期徒
刑肆月，如易科罰金，以參佰元折算壹日。
其他上訴駁回。
丙○○撤銷改判部分，與駁回上訴（即過失傷害部分所處有期徒
刑月）部分，應執行有期徒刑陸月，如易科罰金，以參佰元折
算壹日。
    事 　 實
一、丙○○前曾於民國（下同）九十三年十月三十一日凌晨，因
    酒後駕車之公共危險罪，經臺灣南投地方法院署檢察官於九
    十三年十一月十五日，以九十三年度偵字第三七六一號案件
    予以緩起訴之處分（未構成累犯）；又其駕駛執照前因駕車
    肇事經監理機關吊扣，並無駕駛執照。然丙○○並不因此而
    有所警惕，於九十四年三月五日中午十一時（原判決漏載時
    點，於此補充）左右，自其南投縣名間鄉炭寮村下埔巷一號
    住處駕車出發，沿途在車上飲酒（米酒）約七十五ＣＣ，又
    至南投縣名間鄉市區某餐廳與友人喝高粱酒，約喝了一百五
    十ＣＣ，已達不能安全駕駛動力交通工具之程度，仍於同日
    下午十三時五十分（公訴人誤載為酒測時點之十四時二十六
    分）左右，駕駛其所有車牌號碼九一七一─ＪＷ號（客貨兩
    用）自用小客車，自南投縣名間鄉董門巷加壓高枝十四分歧
    二號電桿旁之星期三夜市廣場駛出，欲進入南投縣名間鄉董
    門巷往名間市區方向行駛，其於同日下午十三時五十五分左
    右，原應注意車前狀況，隨時採取必要之安全措施，而依當
    時客觀情形，天候為晴、日間自然光線、路面乾燥無缺陷、
    道路無障礙物、視距良好，並無不能注意之情事，其竟疏於
    注意及此，而貿然行駛，適行人甲○○推手推車沿南投縣名
    間鄉董門巷往名間市區方向步行前進，途經上開地點，因手
    推車上之紙板掉落，乃停止前進撿拾掉落物，丙○○所駕駛
    之自用小客車因而自後方撞擊甲○○之背部，造成甲○○受
    有頭部外傷併頭皮撕裂傷、胸部挫傷併右側第六肋骨骨折等
    傷害，經警方前往處理，檢測丙○○其呼氣酒精濃度為每公
    升一點二六毫克。丙○○於肇事後以電話向警局報案，並留
    於現場，向到場處理之警員坦承肇事，就過失傷害部分自首
    犯罪而接受裁判。
二、案經丙○○自首及甲○○訴由南投縣政府警察局南投分局報
    告臺灣南投地方法院署檢察官偵查起訴。
    理 　 由
一、訊據上訴人即被告（下稱被告）丙○○於本院審理中，固坦
    承有飲酒並測試酒精濃度等情，惟否認其有酒醉及駕車之行
    為，辯稱：其當時係因酒醉在該處停車，並在車上睡覺，因
    其停車位置為下坡路段，其車輛沒有停好，於睡夢中不小心
    動到汽車排檔，變成空檔，因而汽車往前滑行，才會撞到告
    訴人云云。然查：
  被告於警詢時，業已坦承：「我駕車沿南投縣名間鄉董門巷
    北往南方向進入車道，在事故地點撞擊行人甲○○... 沒有
    看到該行人... 有喝酒，我於九十四年三月五日十一時許從
    家裡開出門即一面開車一面喝米酒，約喝了七十五ＣＣ，到
    了名間市區餐廳約中午十三時多與朋友喝高梁酒，喝了一百
    五十ＣＣ，約喝到九十四年三月五日十三時五十分完畢，即
    開車上路，在事故地點撞擊行人甲○○」等語（見警卷第一
    頁背面至第二頁），其於檢察官訊問時，亦坦承警詢筆錄有
    依照其陳述記載，其去名間喝酒，開車要回家等語（見偵查
    卷第七頁），核與告訴人甲○○在警詢中及原審法院準備程
    序中指述被害之情節相符，顯見被告於案發當日既飲酒至十
    三時五十分左右，當無可能於同日十三時五十五分左右即進
    入夢鄉，其辯稱當時係在車上睡覺云云，顯不足採。
  又依卷附南投縣政府警察局道路交通事故調查報告表(一)第
    「道路型態」、「道路障礙」欄之記載，本案肇事現場並
    非坡道，視距良好，並無障礙物，有該報告表在卷可憑。被
    告所停車之位置若如被告所言，係為下坡之路況，則被告停
    車後勢必拉起手煞車，始足以避免其車輛往前滑行；而被告
    在原審法院準備程序中稱：「那個地方有一條馬路，我將車
    子停好，我停車的位置是有一點點斜坡，當時我不知道我的
    車子是將檔位打在空檔的位置，所以才會讓車子滑行出去撞
    到被害人，當時我的車子是停止的狀態，我承認我有撞到人
    」等語（見原審卷第十二頁）；嗣於原審法院審理中復辯稱
    ：「因為道路是斜坡，我當時車子沒有拉手剎車，我不小心
    弄到排檔，所以車子才會往下滑動」等語（見原審卷第五二
    頁），就被告於準備程序中所言，其將汽車之排檔設於空檔
    之位置，則其車輛停於下坡路段，必須拉起手煞車才能阻擋
    其車輛往前滑行，故依其所言，當時之狀態為設定空檔，拉
    起手煞車。若欲使其車輛往前滑行，勢必拉起手煞車才能使
    其車輛前進，被告當時既在睡覺，自不可能於睡夢中拉起手
    煞車；又依被告在原審法院審理中所言，則係其當時並未拉
    起手煞車，而係將汽車之排檔排入非空檔之狀態以取代煞車
    ，然而在此情形下，依一般車輛之構造而言，若欲將其排檔
    排入空檔，必須腳踩離合器（原審誤為煞車）始能將其排檔
    排動，除非使用重力使其強行排動，進入空檔狀態，若僅係
    其在睡夢中以手碰觸排檔，尚不致於使其排入空檔。況且當
    時必須在車輛熄火之狀態下，始有以排檔煞車之情事，然而
    本案被告自承於撞擊被害人後，聽到被害人哀叫後，立即倒
    車後退察看（見原審卷第二一頁），可見被告所駕駛之車輛
    當時並非處於熄火之狀態，既非熄火狀態，則被告所云其係
    未拉手煞車，並非空檔之情形，自不可能將車停在路邊休息
    。是被告辯稱其係停車狀態云云，相互矛盾，且與通常之事
    理杆格，已難令人採信。
  再告訴人甲○○因本件車禍受有頭部外傷併頭皮撕裂傷、胸
    部挫傷併右側第六肋骨骨折等傷害，並有竹山秀傳醫院出具
    之被害人診斷證明書一紙在卷可查，告訴人之傷勢並非輕微
    ，顯係遭被告車輛高速衝撞所致，絕非單純因車輛慢速滑行
    撞擊所致，是被告否認其有貿然行駛一節，亦難以採信。
  又被告於警方測試及詢問過程中，有語無倫次、意識模糊、
    呆滯目僵、泥醉等注意力無法中之情事，顯然已無法正常操
    控駕駛之情形，有警方製作之刑法第一百八十五條之三案件
    測試觀察紀錄表一紙可稽。且按呼氣酒精濃度為每公升零點
    零四七毫克至零點二八三毫克時，人體會有精神欣快，注意
    力、判斷力降低、抑制力變小等情狀，為每公升零點二八三
    毫克至零點四七六毫克時，人體會有興奮或鎮靜，肌肉協調
    能力受損，反應遲鈍等情狀，為每公升零點七一四毫克至一
    點四二八毫克時，人體會有精神錯亂，平衡感受損，言詞不
    清，定向力及感覺錯亂等情狀（參照駱宜安著刑事鑑識學八
    十四年一月初版第三九二頁）；又參考美國、德國標準及學
    者所做之調查實證資料分析，血液中酒精濃度在百分之零點
    一（或酒精吐氣含量在每公升零點五毫克）時，對人體生理
    行為與駕駛能力之影響如下：(一)對心理行為之影響：視覺反
    應遲鈍、影像不能集中、走路或講話可能發抖，動作笨拙。
    (二)對駕駛能力之影響：駕駛反應遲鈍、同時不能看清前方路
    況及車旁照後鏡。法務部在八十八年五月十日邀請相關單位
    及學者專家共同研商認酒精吐氣含量達每公升零點五五毫克
    ，或血液酒精濃度達百分之零點一一以上者，其肇事率為正
    常人之十倍，認已達「不能安全駕駛」之標準；本案被告呼
    氣濃度為每公升一點二六毫克，有酒精測定紀錄表一紙在卷
    足憑，顯已超過每公升零點五五毫克之標準，核諸上述說明
    及本案具體狀況，被告應已屬「不能安全駕駛」之程度，其
    辯稱並未酒醉云云，無從採信。
  此外，本案復有南投縣政府警察局道路交通事故調查報告表
    (一)、(二)及現場圖各一份、車禍現場照片六張、車籍作業系統
    －查詢認可資料一紙附卷可稽。又被告於本案駕車肇事時，
    其駕駛執照業經公路監理機關吊扣，並無駕駛執照之事實，
    亦有南投縣政府警察局摯給之舉發違反道路交通管理事件通
    知單影本一紙，載明「駕照吊扣期間行駛公路」之違規事實
    附卷（見警卷第十四頁）可按，並經證人即處理本件車禍之
    警員黃煥昌於原審法院審理時證明屬實（見原審卷第三二頁
    至第三三頁），被告無照駕車之行為，亦堪予認定。
  按駕駛人應注意車前狀況，隨時採取必要安全措施，道路交
    通安全規則第九十四條第三項定有明文，被告駕車自應注意
    上述道路交通安全規則規定，依附卷之交通事故調查報告表
    所載，本件肇事當時客觀情形，天候為晴、日間自然光線、
    路面乾燥無缺陷、道路無障礙物、視距良好，被告肇事當時
    並無不能注意之情事，竟疏未注意及此，貿然行駛肇事，被
    告駕車顯有過失。又被告過失駕車肇事行為，與告訴人甲○
    ○身體受傷之結果間，具有相當因果關係，從而，本案事證
    明確，被告犯行堪予認定，應依法論科。又因本案事證已明
    ，被告聲請本院前往現場模擬一節，本院認無加以調查之必
    要，附此說明。
二、核被告所為，係犯刑法第一百八十五條之三服用酒類不能安
    全駕駛動力交通工具而駕駛之公共危險罪及刑法第二百八十
    四條第一項前段之過失傷害罪。被告係汽車駕駛人，其無駕
    駛執照駕車且酒醉駕車因而肇事致人受傷，依法應負刑事責
    任，所犯過失傷害罪部分，應依道路交通管理處罰條例第八
    十六條第一項之規定，加重其刑。又南投縣政府警察局道路
    交通事故肇事人自首情形紀錄表，雖記載「報案人或勤指中
    心轉來資料未報明肇事人姓名，處理人員前往現場處理時，
    肇事人在場，並當場承認為肇事人」等字句，惟就被告所犯
    因服用酒類不能安全駕駛動力交通工具而駕駛之公共危險罪
    ，係經警員檢測其呼氣酒精濃度為每公升一點二六毫克後為
    警發覺，被告於警詢中尚稱其精神狀況良好、意識清楚，被
    告此部分犯行，難認其符合自首要件。惟關於被告所犯過失
    傷害罪部分，因被告已先以電話向警局報案，並留於現場，
    向到場處理之警員坦承肇事，核與自首要件相符，應依刑法
    第六十二條前段之規定減輕其刑，並依刑法第七十一條第一
    項之規定先加後減。被告所犯上開二罪間，犯意各別，罪名
    互異，應予分論併罰。
三、原審以被告所犯刑法第一百八十五條之三服用酒類不能安全
    駕駛動力交通工具而駕駛罪部分，罪證明確，依法論罪科刑
    ，固非無見，惟按汽車駕駛人酒醉駕車，因而致人受傷或死
    亡，依法應負刑事責任者，加重其刑至二分之一，為道路交
    通管理處罰條例第八十六條第一項所明定，依該條文之文義
    觀察，限於「因而」「致人受傷或死亡」，當然必須駕駛人
    有「過失」，方有適用。因此該條項規定，自祇限於汽車駕
    駛人犯刑法第二百八十四條過失傷害罪，或犯刑法第二百七
    十六條過失致死罪，方有適用。原審不察，就被告所犯刑法
    第一百八十五條之三之服用酒類不能安全駕駛動力交通工具
    而駕駛罪部分，逕依道路交通管理處罰條例第八十六條第一
    項之規定加重其刑，尚有未洽。被告上訴意旨否認犯罪，雖
    無理由，然原判決既有上述可議之處，自屬無可維持，應由
    本院將原判決關於服用酒類，不能安全駕駛動力交通工具而
    駕駛罪部分撤銷改判。爰審酌被告前於九十三年十月三十一
    日凌晨，曾因酒後駕車之公共公共危險罪，經臺灣南投地方
    法院署檢察官於九十三年十一月十五日，以九十三年度偵字
    第三七六一號案件予以緩起訴之處分（緩起訴之期限至九十
    四年十二月十二日止），有臺灣高等法院被告前案紀錄表、
    刑案資料查註紀錄表、緩起訴處分書各一份附卷可參，被告
    於該緩起訴期間不知檢束，短時間再度酒後駕車肇事，且事
    後否認犯罪，犯後態度不佳等一切情狀，量處被告服用酒類
    ，不能安全駕駛動力交通工具而駕駛罪部分如主文第二項所
    示之刑，並諭知易科罰金之折算標準。至被告犯過失傷害罪
    部分，原審依據上述理由，適用刑法第二百八十四條第一項
    前段、第六十二條前段、第十一條，道路交通管理處罰條例
    第八十六條第一項，罰金罰鍰提高標準條例第一條前段（原
    審贅引第二條，於此刪除），並審酌告訴人身體受傷程度及
    被告犯罪後迄未與告訴人甲○○達成和解，賠償告訴人所受
    損害之態度等一切情狀，量處被告此部分有期徒刑三月之刑
    ，經核其認事用法俱無不合，量刑亦稱允適，被告就此部分
    提起上訴，非有理由，應予駁回。被告撤銷改判部分，與駁
    回上訴部分，由本院定其應執行刑，應執行有期徒刑六月，
    並諭知易科罰金之折算標準。
據上論斷，應依刑事訴訟法第三百六十八條、第三百六十九條第
一項前段、第三百六十四條、第二百九十九條第一項前段，刑法
第一百八十五條之三、第四十一條第一項前段、第五十一條第五
款，罰金罰鍰提高標準條例第二條，判決如主文。
本案經檢察官乙○○到庭執行職務。
中　　華　　民　　國　　94　　年　　11　　月　　23　　日
              刑事第十一庭  審判長法　官　黃　梅　月
                                  法　官　黃　日　隆
                                  法　官　林　宜　民
上列正本證明與原本無異。
不得上訴。
                                  書記官　陳　振　海
中　　華　　民　　國　　94　　年　　11　　月　　25　　日
                                                      Ｉ
